臺灣高等法院高雄分院刑事判決　　　　100年度上易字第914號
上　訴　人
即　被　告　林仲光
選任辯護人　蔡錫欽律師
　　　　　　謝以涵律師
上列上訴人因詐欺案件，不服臺灣高雄地方法院100 年度易字第
710 號中華民國100 年8 月10日第一審判決（起訴案號：臺灣高
雄地方法院檢察署99年度偵字第28911 號），提起上訴，本院判
決如下：
     主  文
上訴駁回。
     事  實
一、林仲光曾於泰國擔任導遊並具泰語溝通能力，因而對泰國事
    務較為知悉；羅秋煌（業經檢察官為緩起訴處分確定）則與
    林仲光、簡勝隆均為朋友關係。因簡勝隆之表哥邱金龍於民
    國98年4 月3 日在泰國涉犯毒品案件，經泰國司法機關羈押
    、審理中，簡勝隆與其表哥廖宗慶乃赴泰國欲協助處理；適
    羅秋煌於98年10月、11月間，自簡勝隆之父親處得悉此一消
    息，乃將此情告知林仲光。
二、林仲光得知上情後，竟與羅秋煌、名為「管基成」（即「管
    先生」）之年籍姓名不詳成年男子，共同基於意圖為自己不
    法所有之犯意聯絡，利用簡勝隆不諳泰國法律程序、人地不
    熟、亟欲營救邱金龍之弱點，於98年11月間，由羅秋煌提供
    林仲光之聯絡電話予正在泰國之簡勝隆，再由簡勝隆打電語
    予林仲光，林仲光乃乘機請簡勝隆前往泰國某家飯店與「管
    先生」聯繫，後簡勝隆、廖宗慶乃依約前往與「管先生」見
    面，並詢問營救邱金龍相關事宜，惟未獲具體結論，其後簡
    勝隆、廖宗慶即返回臺灣。
三、簡勝隆回臺後，羅秋煌即向簡勝隆表示林仲光稱「管先生」
    已有辦法處理營救邱金龍事，並由羅秋煌偕同林仲光至高雄
    市○○區○○路600 巷20之5 號簡勝隆之辦公室商談，林仲
    光乃向簡勝隆佯稱「管先生」的兒子為泰國警官、可以打通
    泰國的警察、檢察官、法官等語，並可以陪同簡勝隆前往泰
    國處理，簡勝隆信以為真，乃在林仲光陪同下，於98年12月
    間前往泰國面見「管先生」請求協助，林仲光並要簡勝隆讓
    「管先生」處理看看。後簡勝隆回臺數日，即再接獲林仲光
    電話告知「管先生」已可以處理營救邱金龍事，並需再度前
    往泰國面見「管先生」，簡勝隆、廖宗慶乃與林仲光於99年
    1 月間又前往泰國與「管先生」見面，會見中，林仲光即向
    簡勝隆稱，「管先生」打通泰國相關人士所需費用為新臺幣
    （下同）750 萬元，並稱邱金龍之案件百分之百可以判無罪
    ，致簡勝隆誤信為真而陷於錯誤。後林仲光即接續指示簡勝
    隆給付款項，簡勝隆乃：委請邱淑樺於99年1 月14日匯款
    120 萬元至林仲光之臺灣中小企業銀行花蓮分行帳號000000
    00000 號帳戶（下稱臺灣企銀花蓮分帳戶，另負擔30元之手
    續費）；於99年1 月28日在泰國某處，交付泰銖30萬元予
    林仲光；委請邱淑樺於99年2 月26日匯款5 萬元至林仲光
    之臺灣土地銀行鳳山分行帳號000000000000號帳戶（下稱土
    銀鳳山分行帳戶，另負擔手續費30元）；委請邱淑樺於99
    年3 月9 日匯款200 萬元至林仲光上開臺灣企銀花蓮分行帳
    戶（另負擔手續費30元）。林仲光詐得上開款項後，即分3
    次將共39萬5,000 元交予羅秋煌作為報酬。嗣因邱金龍於99
    年5 月7 日經泰國曼谷法院判處無期徒刑，簡勝隆始知受騙
    ，而查悉上情。
四、案經簡勝隆訴由臺灣高雄地方法院檢察署檢察官偵查起訴。
    理  由
壹、證據能力部分：
一、上訴人即被告林仲光（下稱被告）、選任辯護人均爭執證人
    即告訴人簡勝隆偵訊之證據能力。惟按被告以外之人於偵查
    中向檢察官所為陳述，除顯有不可信之情況者外，得為證據
    ，刑事訴訟法第159 條之1 第2 項定有明文。經查，證人簡
    勝隆於檢察官偵查中之證述，業經於供前具結，有證人結文
    在卷可稽（見99他3028號卷《下稱偵卷(一)》147 頁），證人
    簡勝隆偵查中之陳述，客觀上並無顯不可信之情況，且其並
    經原審傳訊到庭進行交互詰問，被告之詰問權已獲保障。是
    證人簡勝隆於偵查中之證述具證據能力。
二、本判決理由所援用之其他證據資料，被告、選任辯護人、公
    訴人於本院言詞辯論終結前，均同意有證據能力（見本院卷
    28-29 頁）。本院審酌上開證據之作成，並無違法或不當情
    形，且與本案待證事實相關，適當作為證據，依刑事訴訟法
    第159 條之5 第1 項之規定，認均具證據能力。
貳、實體部分：
一、訊據被告固不否認因告訴人簡勝隆為邱金龍泰國毒品案件，
    將325 萬元現金匯入其臺灣企銀花蓮分行、土銀鳳山分行帳
    戶，及告訴人簡勝隆在泰國曾交付30萬元泰銖（被告否認為
    其本人收取），其並多次陪同告訴人簡勝隆前往泰國與「管
    基成」（即「管先生」）商談邱金龍毒品案件等事實，惟矢
    口否認有詐欺取財犯行，辯稱：「我只是介紹簡勝隆與『管
    基成』認識，750 萬元是簡勝隆、廖宗慶與『管基成』在泰
    國飯店談的。我並沒有說邱金龍的案子可以百分之百判無罪
    ，錢也都是依『管基成』指示處理，實際上我只拿到其中的
    50萬元，匯給羅秋煌的39萬5,000 元，也是依『管基成』指
    示的；泰銖30萬元是簡勝隆直接交給『管基成』」云云。
二、經查：
  (一)被告曾於泰國擔任導遊並具泰語溝通能力，此為被告所自承
    （見偵卷(一)139 頁）；且告訴人簡勝隆之表哥邱金龍於98年
    4 月3 日在泰國因涉犯毒品案件，經泰國司法機關羈押、審
    理，後於99年5 月7 日經泰國曼谷法院判處無期徒刑在案，
    有該案泰國曼谷法院判決書中譯本在卷可憑（見偵卷(一)120-
    131 頁）；又告訴人簡勝隆因邱金龍泰國毒品案件事，委由
    邱淑樺分別於99年1 月14日匯款120 萬元、99年3 月9日 匯
    款200 萬元至被告臺灣企銀花蓮分帳戶，99年2 月26日匯款
    5 萬元至被告土銀鳳山分行帳等情，亦有高雄銀行入戶電匯
    匯款回條3 紙、臺灣土地銀行鳳山分行99年7 月30日鳳存字
    第0990000960號函暨林仲光交易明細資料、臺灣中小企業銀
    行花蓮分行99年7 月27日99花蓮字第349 號函暨林仲光往來
    明細資料在卷可按（見偵卷(一)3 、103-104 、106-109 頁）
    ；再者，被告於偵訊亦供稱：「我於99年10月、11月間，經
    由羅秋煌介紹認識簡勝隆，我有收到325 萬元，當時我是作
    中間人，其中匯給羅秋煌40萬元（應是39萬5,000 元之誤）
    」等語在卷（見99偵28991 號卷《下稱偵卷(二)》16頁）。足
    認被告對泰國事務確較告訴人簡勝隆熟悉，而告訴人簡勝隆
    為邱金龍泰國毒品案件，共匯款325 萬元至被告上開2 帳戶
    ，被告並將其中39萬5,000 元交予羅秋煌，及邱金龍其後經
    泰國曼谷法院判處無期徒刑無訛。
  (二)被告係因邱金龍泰國毒品案件事，經由羅秋煌介紹認識告訴
    人簡勝隆，並向告訴人簡勝隆介紹在泰國有「管基成」之人
    可供協助，後亦多次陪同告訴人簡勝隆前往泰國與「管基成
    」商談等節，業據證人即告訴人簡勝隆於原審證稱：「羅秋
    煌是我的朋友，有一次她到我公司找我，聽我爸爸說我去泰
    國，就問什麼事，我爸爸就跟她說我表哥在泰國發生的事，
    我從泰國打電話回來，我爸爸就說羅秋煌有介紹一個朋友，
    那個人就是林仲光，羅秋煌叫我打電話給林仲光，林仲光叫
    我隔天去泰國的某一間店找『管先生』，隔天我和表哥廖宗
    慶去找『管先生』詢問一些事情，之後就回臺灣」、「回臺
    後，羅秋煌說林仲光向她說『管先生』有辦理可以處理這件
    事了，所以就約時間到我公司見面，見面時有林仲光、羅秋
    煌、羅秋煌男友在場，林仲光說『管先生』說我表哥的案件
    可以打通警察、檢察官、法官，還說『管先生』的兒子在泰
    國當警官，林仲光說可以陪我到泰國，當時還沒有說到錢；
    後來林仲光有陪我去泰國4 、5 趟，他都是從台北飛，我都
    從高雄飛，然後在泰國會合」、「我第一次與林仲光去泰國
    見『管先生』，林仲光在泰國就說讓『管先生』去跑看看，
    之後我們就回臺灣，林仲光說要繼續等消息」、「過幾天，
    林仲光打電話給我說『可以了』，說我表哥的案子是重大案
    件，叫我們出門要小心，因為都有警察在跟，要當面跟『管
    先生』接洽，所以我才與林仲光第二次去泰國；在泰國，有
    拿監獄的雜誌給我看，說泰國的犯人在監獄都會被打，要處
    理要快，林仲光說要750 萬元，當場有林仲光、我、廖宗慶
    、『管先生』、還有一個泰國人」、「『管先生』沒有主動
    跟我提起750 萬元，750 萬元是林仲光提的，『管先生』不
    會當面跟我講到錢，好像他就是做得很秘密，說旁邊好像會
    有人在聽。『管先生』他要說什麼事情，都會透過林仲光來
    跟我講，不會跟我們聯絡」等語明確（見100 易710 號卷《
    下稱原審卷(二)》29-33 頁）；並經證人廖宗慶於原審證稱：
    「我沒有聽到『管先生』親口說要錢，只說這個處理要錢，
    750 萬元是林仲光說的，是在泰國說的」等語在卷（見原審
    卷(二)66-67 頁）；復有告訴人簡勝隆之中華航空公司華航/
    華信航空搭機哩程累積記錄、被告及告訴人簡勝隆入出境資
    訊連結作業在卷可稽（見偵卷(一)4 、113- 117頁，原審卷(二)
    5 頁）。足認就「管先生」是否有能力處理邱金龍泰國毒品
    案件及如何處理之管道，均係由被告告知告訴人簡勝隆；其
    等復以泰國監獄雜誌、可能遭泰國警察跟蹤等方式，使告訴
    人簡勝隆對「管先生」之能力更加信服，後再由被告提出要
    求750 萬元之費用無訛。至於被告辯稱係由告訴人簡勝隆與
    「管基成」自行決定云云，此不僅與證人簡勝隆、廖宗慶上
    開證述不符，亦與被告多次陪同告訴人簡勝隆前往泰國、款
    項匯入被告帳戶等情，所顯現被告非僅單純中間人之角色不
    符，是被告此部分辯解自屬無據而不可信。
  (三)於以750 萬元打通泰國相關人員一事確定後，告訴人簡勝隆
    依被告指示匯款共325 萬元、在泰國交付泰銖30萬元之過程
    ，及被告是否為承諾等節，依證人簡勝隆於原審證稱：「林
    仲光說整個費用要750 萬元，我說可不可以先讓我慢慢付，
    林仲光叫我先匯150 萬元，我依林仲光指示匯款120 萬元到
    他的帳戶；林仲光說要給律師30萬元，所以我帶30萬元臺幣
    去泰國換成泰銖30萬元交給林仲光，林仲光說這個律師比較
    有辦法，律師跟檢察官是好朋友，所以他們都套好了；後來
    又講到要不然先付一半的錢，等人出來再付全部750 萬元；
    之後林仲光說又要請人吃飯，所以才再匯款5 萬元；最後匯
    200 萬元也是林仲光跟我說的，他就一直催錢，說要趕快付
    錢，我表哥要開第一庭，不然連律師也不要辦，我不得已再
    將200 萬元匯到林仲光帳戶」、「是林仲光向我說『你表哥
    的官司百分之百可以判無罪』，廖宗慶也有聽到，他在我住
    的泰國飯店、飯店隔壁的餐廳都有這樣說」等語在卷（見原
    審卷(二)32、34、38頁）；並經證人廖宗慶於原審證稱：「我
    記得有一次拿2 、30萬元去泰國那邊換成泰銖給林仲光，這
    是因為之前匯款不夠，還要再補2 、30萬元」、「林仲光向
    我們要求750 萬元費用，他說『百分之百沒有問題』，我們
    有一直問他真的沒有問題，他說已經問了『管先生』，也說
    『百分之百沒有問題』」、「我們之前為了邱金龍的事也有
    接洽過別人，聽說泰國那邊騙人的很多，所以才會問林仲光
    是否百分之百？還是只有百分之五十？林仲光說百分之百沒
    有問題，還回答好幾次」、「在泰國最後開庭那天，林仲光
    也有跟我們一起去開庭，開庭的時候，林仲光和律師、翻譯
    『小陳』有說有笑，我們覺得這件事情應該沒有問題」等語
    在明確（見原審卷(二)60頁背面、62頁背面、64頁背面）。衡
    以750 萬元非為小額款項，並事涉邱金龍之安危，且被告與
    「管基成」又係欲以不正當方法達到處理邱金龍毒品案件之
    目的，則告訴人簡勝隆詢問、要求被告有所保證自屬當然，
    後告訴人簡勝隆已依被告指示逐筆匯出款項、交付泰銖，當
    係因被告已作出符合告訴人簡勝隆期待之承諾，始有交付款
    項之舉，應認證人簡勝隆、廖宗慶上開證述可信。足認被告
    不僅對告訴人簡勝隆提出750 萬元之要求，並保證可達成邱
    金龍毒品案件無罪之承諾，復於告訴人簡勝隆匯款、交付款
    項過程中，再以邱金龍毒品案件司法進度催促告訴人簡勝隆
    匯款、交付款項無訛。至於被告辯稱未為保證承諾或30萬元
    泰銖係由告訴人簡勝隆在泰國交付「管基成」云云；此已與
    證人簡勝隆、廖宗慶上開證述不符，且參酌「管基成」始終
    處於由被告代為傳達訊息之地位，則告訴人簡勝隆係將泰銖
    30萬元交付被告，自屬合理可信，是被告此部分辯解亦屬無
    據而不可信。
  (四)本件750 萬元除供打通泰國相關人員外，是否尚有其他用途
    一節，依證人簡勝隆於原審證稱：「這750 萬元是全部要拿
    給泰國的警察、檢察官、法官的，『管先生』、法庭翻譯『
    小陳』還要另外算，他們的佣金不包含在這750 萬元內；但
    我們有共識，我有主動開口說如果這個人救得回來，幫忙的
    人一個人3 、50萬元，『管先生』的另外算」等語（見原審
    卷(二)35頁背面、36頁），顯見該750 萬元係全供處理邱金龍
    泰國毒品案件之用，未包括被告或羅秋煌、「管先生」、泰
    國「小陳」之報酬；然參諸被告自承其自告訴人簡勝隆匯入
    之325 萬元中取得50萬元，及交付羅秋煌39萬5,000 元等語
    ，及就告訴人簡勝隆於99年1 月14日匯款120 萬元之使用情
    形：「其中15萬元用以償還被告先行代墊交付『管基成』之
    匯差損失；40萬元（應是45萬元之誤）依『管基成』指示匯
    入泰國盤谷銀行帳戶；20萬元、9 萬5,000 元匯給羅秋煌；
    30萬元為被告紅包」等語（見本院卷31頁背面）。則被告於
    邱金龍泰國毒品案件尚無任何結果情況下，即將告訴人簡勝
    隆用以打通泰國相關人員之初次匯款120 萬元中之近80萬元
    ，挪作他用或自行取得、或交付介紹其與告訴人簡勝隆認識
    之羅秋煌，顯見被告、「管基成」均無為告訴人簡勝隆處理
    邱金龍泰國毒品案件之真意無訛。
  (五)被告固辯稱告訴人簡勝隆匯入之325 萬元現金，均由「管基
    成」決定如何處理，及因「管基成」在臺灣無金融帳戶，始
    由告訴人簡勝隆匯入其上開帳戶云云。惟：
  (1)被告曾於99年3 月9 日將147 萬7,500 元匯入臺灣中小企業
    銀行松江分行帳號00000000000 號艾望弟帳戶，有該行100
    年11月2 日100 松江字第146 號函暨附件交易明細資料在卷
    可憑（見本院卷63-64 頁），而依被告所陳，其係依「管基
    成」指示辦理，顯見「管基成」在臺灣除被告外，非無第三
    人帳戶可供使用，則被告若單純為中間人，何須提供帳戶供
    告訴人簡勝隆匯入款項。
  (2)被告就告訴人簡勝隆匯入之325 萬元現金流向，具狀稱：「
    99年1 月14日之120 萬元，其中15萬元用以償還被告先行代
    墊交付『管基成』之匯差損失；40萬元依『管基成』指示匯
    入泰國盤谷銀行帳戶；20萬元、9 萬5,000 元匯給羅秋煌；
    30萬元為被告紅包」、「99年2 月26日之5 萬元，是被告前
    往泰國的旅費」、「99年3 月9 日之200 萬元，其中147 萬
    7,500 元依『管基成』指示匯入艾望弟臺灣中小企業銀行松
    江分行帳戶；10萬元匯給羅秋煌；泰銖20萬元在泰國交給『
    管基成』；20萬元是被告紅包」等語（見本院卷31頁背面-3
    2 頁）。惟依證人羅秋煌於本院證稱：「我不認識『管基成
    』，也沒有聯絡過」等語（見本院卷75頁），則「管基成」
    如為本件之主事者，其如何僅因被告稱有羅秋煌之人，即相
    信羅秋煌就本件確有所助力，而願意給付39萬5,000 元報酬
    予羅秋煌，已屬有疑；又上開款項支用，被告是否確依「管
    基成」指示，自亦難僅以被告所提出之存匯款資料證明之。
  (六)至於證人簡勝隆另證稱：「審判結束後要再開一個財產庭，
    有要叫律師出庭，律師有來，但律師說他只有拿到5 萬元」
    等語（見原審卷第36頁），似可認邱金龍泰國毒品案件之第
    一審辯護律師有領得泰銖5 萬元報酬。惟被告縱有給付此部
    分律師費用，亦屬其為取信告訴人簡勝隆所支出之必要費用
    ，自難依此為被告有利之認定，併此敘明。
  (七)綜上所述，被告係以其對泰國事務較告訴人簡勝隆為熟悉，
    及利用告訴人簡勝隆不諳泰國法律程序、人地不熟、亟欲營
    救邱金龍之弱點，向告訴人簡勝隆謊稱「管基成」能處理邱
    金龍泰國毒品案件，而帶同告訴人簡勝隆與「管基成」見面
    ，並提出所需費用為750 萬元、保證可百分之百成功，致告
    訴人簡勝隆誤信為真；後再以邱金龍毒品案件司法進度催促
    告訴人簡勝隆匯款，致告訴人簡勝隆前後共匯款325 萬元至
    被告上開帳戶，及在泰國交付被告泰銖30萬元，供為打通泰
    國相關人員之用；然被告於詐得上開款項後，即將之挪作他
    用或自行取得、或交付介紹其與告訴人簡勝隆認識之羅秋煌
    ，而未使用在打通泰國相關人員，而其承諾之百分之百沒有
    問題，亦因邱金龍毒品案件經泰國曼谷法院判處無期徒刑，
    證明確屬虛妄。是本件事證已明，被告詐欺取財犯行，洵堪
    認定
  (八)按共同實施犯罪行為之人，在合同意思範圍以內，各自分擔
    犯罪行為之一部，相互利用他人之行為，以達其犯罪之目的
    者，即應對於全部所發生之結果，共同負責；且共同正犯之
    意思聯絡，原不以數人間直接發生者為限，即有間接之聯絡
    者，亦包括在內。本件被告透過羅秋煌介紹而為本件詐欺行
    為；且羅秋煌於偵訊亦自承其有詐欺行為（見偵卷(二)38頁）
    ，並經證人廖宗慶於原審證稱：「每次我們從泰國回來，羅
    秋煌都會來簡勝隆的公司瞭解一下」等語（見原審卷(二)67頁
    ）；又「管基成」則在泰國負責假稱有辦法打通泰國相關人
    員。是應認被告與羅秋煌、「管基成」就本件詐欺取財犯行
    ，均各自有其分工，顯見其等均相互利用他人之行為，以達
    詐欺取財之目的，均應認係共同正犯。
三、論罪：
  (一)核被告所為，係犯刑法第339 條第1 項詐欺取財罪。被告以
    為處理邱金龍毒品案件打通泰國相關人員之單一目的，分次
    向告訴人簡勝隆要求給付款項，而於密切接近之時地實施，
    侵害同一之法益，各行為之獨立性極為薄弱，依一般社會健
    全觀念，在時間差距上，難以強行分開，在刑法評價上，以
    視為數個舉動之接續施行，合為包括之一行為予以評價，較
    為合理，為接續犯，應僅論以一罪。被告與「管基成」、羅
    秋煌有犯意聯絡及行為分擔，為共同正犯。
  (二)公訴人雖未就被告於99年1 月28日在泰國某處，詐騙告訴人
    簡勝隆泰銖30萬元部分提起公訴。惟告訴人簡勝隆確有依被
    告指示交付律師費用泰銖30萬元泰銖之事實，業如前述，而
    此部分與提起公訴部分為實質上一罪，本院自得併予審理，
    附此說明。
四、原審認被告罪證明確，因而適用刑法第28條、第339 條第1
    項，刑法施行法第1 條之1 第1 項、第2 項前段規定，並審
    酌「被告見簡勝隆之親屬邱金龍於國外遭拘禁，營救邱金龍
    心切，竟利用其心理之弱點，對簡勝隆詐以金錢，並使簡勝
    隆等人誤認邱金龍可獲判無罪，而未於其案件之第一審程序
    中為妥適之攻防，行為實屬可議，而被告所詐得之金額至少
    325 萬元及泰銖30萬元，其犯後始終否認犯行，並企圖將責
    任推諉予共犯『管基成』，亦未賠償簡勝隆之損失等犯後態
    度，及其高職畢業之智識程度、並無前科等一切情狀」，量
    處被告有期徒刑2 年6 月。其認事用法，核無不合，量刑亦
    屬允當。被告上訴意旨猶執前詞否認犯罪，指摘原判決不當
    ；及選任辯護人於100 年12月21日具狀陳稱：「被告所得利
    益僅數十萬元，一時無法籌出200 萬元和解金。建議被告先
    給付100 萬元，在緩刑期滿前，將餘款全部支付完畢」等語
    。惟原審認事用法、量刑並無違法或不當，業如前述，且被
    告之行為對司法公正有重大妨害，復未能與告訴人簡勝隆達
    成民事和解，自不宜宣告緩刑；是被告上訴為無理由，應予
    駁回。
據上論斷，應依刑事訴訟法第368條，判決如主文。
本案經檢察官林敏惠到庭執行職務。
中    華    民    國  100     年    12    月    27    日
                  刑事第一庭    審判長法  官  周賢銳
                                      法  官  洪碩垣
                                      法  官  曾逸誠
以上正本證明與原本無異。
不得上訴。
中    華    民    國   100    年    12    月    27    日
                                      書記官  魏文常
附錄本判決論罪科刑法條：
刑法第339 條第1 項：
意圖為自己或第三人不法之所有，以詐術使人將本人或第三人之
物交付者，處5 年以下有期徒刑、拘役或科或併科1 千元以下罰
金。